---
title: "data_cleaning"
author: "Zongchao"
date: "4/26/2021"
output: github_document
---

```{r setup, include=FALSE}
knitr::opts_chunk$set(echo = TRUE)
library(tidyverse)
library(readxl)
```

# Import data & cleaning 

```{r}
data = read_excel('./data/家长问卷_刘宗超.xlsx') %>%
    .[-1,]  %>% 
  select(8,9,12:127) %>%
  group_by(ID) %>%
  mutate(keep = ifelse(missing == min(missing), "keep", "drop")) %>%
  select(keep, everything())
length(unique(data$ID))

# 检查数据
## 出生年处理策略：集中处理-2 -> 取前4个字符 -> 然后处理 "199元"，“4月10日”，“不知道”，"57"
data[data == -2] = "NA"
unique(data$p4)
## p35处理策略：无需处理
unique(data$p36)

# 处理异常值 -  此处需要根据自己情况DIY！
data = data %>%
  mutate(p4 = ifelse(p4 == "NA", "NA", p4)) %>%
  mutate(p4 = case_when(p4 %in% c("199元","4月10日","不知道","57", "'200906174677") == FALSE ~ p4,
                        p4 == "199元" ~ "1992",
                        p4 == "不知道" ~ "NA",
                        p4 == "57" ~ "??57",
                        p4 == "4月10日" ~ "NA",
                        p4 == "'200906174677" ~ "2009")) %>%
  mutate(p4 = str_sub(p4, 1, 4)) %>%
  mutate(p36 = ifelse(p36 == "NA", "NA", p36),
         p36 = case_when(p36 == "三间两层" ~ "3",
                         p36 == "三室一厅" ~ "4",
                         p36 == "8-9" ~ "8",
                         p36 == "12间加一间茅房" ~ "12",
                         p36 == "四室一厅" ~ "5",
                         p36 == "七" ~ "7",
                         p36 == "5-6个" ~ "5",
                         p36 == "没有客厅4间房" ~ "4",
                         p36 %in% c("三间两层","三室一厅", "8-9", "12间加一间茅房", "四室一厅",
                                    "七", "5-6个", "没有客厅4间房") == FALSE ~ p36
                         ),
         p36 = str_remove_all(p36, "[个间]")) 

# 开始删行
## 填补规则：对一个人的多条记录，在保留原始missing数最少的记录的基础上进行填补。
## 填补时存在以下几种情况：
## 1. a,b两（或多）条记录missing数不等,且a缺失数>b, 则保留b，通过a填补b。
## 2. a,b两（或多）条记录missing数相等,则同时互补a,b，保留并集。
## 2. a,b两（或多）条记录missing数为0,则任意保留a,b其中一条。

imp_data = data %>%
  group_by(ID) %>% 
  fill(everything(), .direction = "up") %>% 
  fill(everything(), .direction = "down") %>%
  #先从下往上填补，再从上往下填补。这样保证了以misssing数最少的条目为基础来进行填补。这个操作对多个missing数相同，同ID的条目无影响；对同一个ID，但其中有missing数为0的条目来说，相当于先用missing为0的去填补
  group_by(ID) %>%
  slice_min(missing) %>%
  #filter(keep == "keep") %>%
  group_by(ID) %>%
  slice(1)

imp_data[imp_data == "NA"] = NA
```

# 检查结果

## 检查值
```{r}
# 检查样本量- True: 一致
length(unique(data$ID)) == nrow(imp_data)
# 检查日期值 集合
unique(imp_data$p4)
# 检查房间数 集合，我认为特殊的值没有做清洗
unique(imp_data$p36)
```

## 检查是否填补

```{r}
missing_imp = cbind(imp_data$ID, rowSums(is.na(imp_data))) %>% as.data.frame() %>%
  rename("ID" = "V1", "missing_imp" = V2)

missing_original = data %>%
  group_by(ID) %>%
  summarise(missing_min = min(missing)) %>%
  arrange(ID)

# 在check res表格中，若 expected 为 TRUE 代表填补无问题，若为FALSE则根据ID，回到excel表格检查具体数据情况
check_res = left_join(missing_imp, missing_original) %>%
  mutate(missing_imp = as.numeric(as.character(missing_imp)),
         missing_min = as.numeric(as.character(missing_min))) %>%
  mutate(expected = ifelse(missing_imp <= missing_min, TRUE, FALSE))

knitr::kable(check_res)
```

# 检查结果&导出

这一步基本只会排查出极少数需要具体纠察的记录，需要diy。

```{r, include=FALSE}
check_res[check_res$expected == FALSE,]
which((data[data$ID == 12296130,][1,]) == "NA")
which(is.na(imp_data[imp_data$ID == 12296130,]))
```



仅2条数据填补结果不符合要求（ID:13324714, 12296130），核查后发现是由于回答问卷的人操作不当所致，最终可以填补后的结果为准。

```{r}
write.csv(imp_data, './问卷-已清理_刘宗超_20210429.csv',row.names = F)
```


# 填补过程

填补前的数据长这样：

```{r}
data %>%
  group_by(ID, missing) %>% 
    head(10) %>%
  knitr::kable()
```

基于这个结构，脑补一下填补过程：

- `group_by(ID, missing)` 本身没有意义，只是为了看一眼数据

- 两个fill的操作作用是充分填补所有缺失

- `group_by(ID) %>% slice_min(missing)`

这一步是在填补后的基础上，对每个ID的人，只保留它原始missing数最少的那条。由于上一步已经充分填补了所有条目，这一步选出来任何一条其实都是尽可能填补好的。进过slice_min后，大多数ID只会保留一条记录。但到这一步还不够，因为对某些ID来说，可能存在多个missing数本就相同的记录，这样的话即使我们用slice_min只保留missing数最少的记录，对于同一个ID来说，很有可能还是会保留2或2个以上的记录。

下一步，我们需要删除一些多余的记录，实现对每个ID只保留一个记录即可。

- `group_by(ID) %>% slice(1)`

这一步是对每个ID的人，只保留一条记录。所有ID最终都只会有一行记录。最终一共316人。这一步看起来会有些跳跃，实际上没有问题，因为它只对同一ID下，missing数相同的多个记录起作用。若多个记录的missing数均为0，任意保留一个都是对的；若多个记录的missing数均不为0却相等，我们需要做的是随机保留一条即可。由于之前已经充分填补过，所以随机保留任何一条结果都是等效的。

