---
title: "data_cleaning_202105"
author: "Zongchao"
date: "5/4/2021"
output: github_document
---

```{r setup, include=FALSE}
knitr::opts_chunk$set(echo = TRUE,warning = FALSE)
library(tidyverse)
library(readxl)
```

# Import data

注意：石墨下载下来的 `编号.xlsx` 不知道为什么在r里读取时会是另一个文件。需要先把 `编号.csv`再进行读取：

```{r, message=FALSE, warning=FALSE}
data = read_xlsx('./health_development/h_20210503.xlsx') %>%
         mutate(h68 = as.numeric(h68))
# 另存为 *.csv!
code = read_csv('./health_development/编号 (1).csv', col_names = F) %>% select(-X3)
```


# 需要解决的问题

- 匹配班级编号和年级编号

- 清理体重

- 清理身高


## 匹配班级编号和年级编号

```{r}
# 创建`school_class`
data = data %>% mutate(school_class = str_sub(ID, 3, 4)) %>% 
  select(school_class,everything())

# 创建`grade`
## 先整理班级花名册
code = code %>% 
  filter(nchar(X1) != 1)

## 匹配学号与班级，该函数返回一个匹配好班级的dataframe
grade_gen = function(df = code){
  class_list = df[which(is.na(code$X2)),1]$X1
  class_idx = c(which(is.na(df$X2)),1991)
  grade_vec = vector()
  for (i in 2:length(class_idx)){
    grade_vec = c(grade_vec, rep(class_list[i-1],class_idx[i] - class_idx[i-1]))
  }
  res = cbind(unlist(grade_vec), df) %>% .[,c(1,3)]
  colnames(res) = c("grade", "ID")
  return(res)
}

## 获取匹配好的数据（班级&学好）
grade_matched = grade_gen()

## 检查匹配结果，最下面那行代码返回True则匹配无误
check_grade = grade_matched %>% filter(is.na(grade))
sum(check_grade[,1] != check_grade[,2]) == 0

## 在原始数据集创建 `grade`
data_class_grade = left_join(data, grade_matched) %>%
  select(grade, school_class, ID, everything()) %>%
  mutate(grade = str_sub(grade,1,1))
```

共有1859人中共有48人未能匹配上grade，他们的ID在`编号.xlsx`中不能被查询到：

```{r}
data_class_grade %>% filter(is.na(grade)) %>%
  select(grade, school_class, ID) %>%
  knitr::kable()
```

## 清理体重 & 身高


```{r}
# 算众数
## a simpe function for getting mode
getmode = function(v) {
   uniqv = unique(v)
   uniqv[which.max(tabulate(match(v, uniqv)))]
}

## 算众数
mode = data_class_grade %>% 
  na.omit() %>%
  group_by(grade) %>%
  summarise(weight_mode = getmode(h66),
            height_mode = getmode(h68)) %>%
  rename("h66" = "weight_mode",
         "h68" = "height_mode")

## imputation 填体重身高

weight_imp = function(grade, df_mode = mode){
  return(mode[mode[,1] == grade,]$h66)
}

height_imp = function(grade, df_mode = mode){
    return(mode[mode[,1] == grade,]$h68)
  }

wh_imp = function(df = data_class_grade){
  
  res = df %>%
    mutate(h66 = ifelse(is.na(h66)|h66 <= 45, NA, h66),
           h68 = ifelse(!is.na(h68) & h68 > 1 & h68 < 2, h68*100, h68), #身高*100
           h68 = ifelse(is.na(h68)|h68 <= 120, NA, h68)) %>%
    mutate(h66 = ifelse(is.na(h66)&!is.na(grade), map(grade, weight_imp)[[1]], h66),
           h68 = ifelse(is.na(h68)&!is.na(grade), map(grade,height_imp)[[1]], h68))
    
  return(res)
}

### 获取填补后的数据集


data_imp = wh_imp()
```


## Simple check

没有填补的人是不在`编号.xlsx`中被记录的人

```{r}
skimr::skim(data_imp$h66)
skimr::skim(data_imp$h68)
```


```{r}
unique(data_imp$h66)
unique(data_imp$h68)
```

## 挑选、合成变量(5.5更新)

更新内容：

- 生成`data_r_1` 更新的内容包含5.4～5.5晚微信提及到的内容 

- 再次处理身高体重（height>=180, weight>=200 去掉，身高*100）

- 删除未匹配到的样本

### 生成`data_r_1` 更新的内容包含5.4～5.5晚微信提及到的内容 

```{r}
# 处理depression, h57_58, h7, h27&28
data_r_1 = data_imp %>%
  rowwise() %>%
  ## 合成depression
  mutate(depression_score = sum(c_across(h90a:h90f))) %>%
  ## 合成h57_58
  mutate( h57 = ifelse(h57 == -3, NA, h57),
          h58 = ifelse(h58 == -3, NA, h58),
          h57_58 = coalesce(h57, h58)) %>%
  ## 合成h7
  mutate(h7d = as.numeric(h7d)) %>% 
  rowwise() %>%
  mutate(h7 = sum(c_across(h7a:h7d))) %>%
  ## h27 h28
  mutate(friend_homo = ifelse(h1 == 1, h27, h28),
         friend_heter = ifelse(h1 == 1, h28, h27)) %>%
  select(friend_homo,friend_heter,depression_score, h57_58, h7, everything())

data_r_1 %>%
  head(5) %>%
  knitr::kable()
```

- `friend_homo`: 同性
- `friend_heter`: 异性

h7-兄弟姐妹数有很多乱填的，独生子女只有 `r length(which(data_r_1$h7 == 0))`个。

### 处理身高体重，删除未匹配样本

```{r}
# 身高*100的修改在前面已经完成修改
t = data_r_1 %>%
  filter(!is.na(grade)) %>% # 去除未匹配到的人
  mutate(h66 = ifelse(h66 > 200, map(grade, weight_imp)[[1]], h66),
         h68 = ifelse(h68 >180, map(grade, height_imp)[[1]], h68)) # 清理身高>180，体重>200的
```

### simple check 0505

```{r}
# 看有无漏填身高体重的
which(is.na(t$h66))
which(is.na(t$h68))

c(mean(t$h66), sqrt(var(t$h66)), median(t$h66))
c(mean(t$h68), sqrt(var(t$h68)), median(t$h68))
```

清理后，体重的 `均数，标准差，中位数` 为 `r c(mean(t$h66), sqrt(var(t$h66)), median(t$h66))`, 身高的 `均数，标准差，中位数` 为 `r c(mean(t$h68), sqrt(var(t$h68)), median(t$h68))`.

