---
title: "data_cleaning_202105"
author: "Zongchao"
date: "5/4/2021"
output: github_document
---

```{r setup, include=FALSE}
knitr::opts_chunk$set(echo = TRUE,warning = FALSE)
library(tidyverse)
library(readxl)
library(arsenal)
```

# Import data

注意：石墨下载下来的 `编号.xlsx` 不知道为什么在r里读取时会是另一个文件。需要先把 `编号.csv`再进行读取：

```{r, message=FALSE, warning=FALSE}
data = read_xlsx('./health_development/h_20210503.xlsx') %>%
         mutate(h68 = as.numeric(h68))
# 另存为 *.csv!
code = read_csv('./health_development/编号 (1).csv', col_names = F) %>% select(-X3)
```


# 需要解决的问题

- 匹配班级编号和年级编号

- 清理体重

- 清理身高


## 匹配班级编号和年级编号

```{r}
# 创建`school_class`
data = data %>% mutate(school_class = str_sub(ID, 3, 4)) %>% 
  select(school_class,everything())

# 创建`grade`
## 先整理班级花名册
code = code %>% 
  filter(nchar(X1) != 1)

## 匹配学号与班级，该函数返回一个匹配好班级的dataframe
grade_gen = function(df = code){
  class_list = df[which(is.na(code$X2)),1]$X1
  class_idx = c(which(is.na(df$X2)),1991)
  grade_vec = vector()
  for (i in 2:length(class_idx)){
    grade_vec = c(grade_vec, rep(class_list[i-1],class_idx[i] - class_idx[i-1]))
  }
  res = cbind(unlist(grade_vec), df) %>% .[,c(1,3)]
  colnames(res) = c("grade", "ID")
  return(res)
}

## 获取匹配好的数据（班级&学好）
grade_matched = grade_gen()

## 检查匹配结果，最下面那行代码返回True则匹配无误
check_grade = grade_matched %>% filter(is.na(grade))
sum(check_grade[,1] != check_grade[,2]) == 0

## 在原始数据集创建 `grade`
data_class_grade = left_join(data, grade_matched) %>%
  select(grade, school_class, ID, everything()) %>%
  mutate(grade = str_sub(grade,1,1))
```

共有1859人中共有48人未能匹配上grade，他们的ID在`编号.xlsx`中不能被查询到：

```{r}
data_class_grade %>% filter(is.na(grade)) %>%
  select(grade, school_class, ID) %>%
  knitr::kable()
```

## 清理体重 & 身高


```{r}
# 算众数
## a simpe function for getting mode
getmode = function(v) {
   uniqv = unique(v)
   uniqv[which.max(tabulate(match(v, uniqv)))]
}

## 算众数
mode = data_class_grade %>% 
  na.omit() %>%
  group_by(grade) %>%
  summarise(weight_mode = getmode(h66),
            height_mode = getmode(h68)) %>%
  rename("h66" = "weight_mode",
         "h68" = "height_mode")

## imputation 填体重身高

weight_imp = function(grade, df_mode = mode){
  return(mode[mode[,1] == grade,]$h66)
}

height_imp = function(grade, df_mode = mode){
    return(mode[mode[,1] == grade,]$h68)
  }

wh_imp = function(df = data_class_grade){
  
  res = df %>%
    mutate(h66 = ifelse(is.na(h66)|h66 <= 45, NA, h66),
           h68 = ifelse(!is.na(h68) & h68 > 1 & h68 < 2, h68*100, h68), #身高*100
           h68 = ifelse(is.na(h68)|h68 <= 120, NA, h68)) %>%
    mutate(h66 = ifelse(is.na(h66)&!is.na(grade), map(grade, weight_imp)[[1]], h66),
           h68 = ifelse(is.na(h68)&!is.na(grade), map(grade,height_imp)[[1]], h68))
    
  return(res)
}

### 获取填补后的数据集


data_imp = wh_imp()
```


## Simple check

没有填补的人是不在`编号.xlsx`中被记录的人

```{r}
skimr::skim(data_imp$h66)
skimr::skim(data_imp$h68)
```


```{r}
unique(data_imp$h66)
unique(data_imp$h68)
```

## 挑选、合成变量(5.5更新)

更新内容：

- 生成`data_r_1` 更新的内容包含5.4～5.5晚微信提及到的内容 

- 再次处理身高体重（height>=180, weight>=200 去掉，身高*100）

- 删除未匹配到的样本

### 生成`data_r_1` 更新的内容包含5.4～5.5晚微信提及到的内容 

```{r}
# 处理depression, h57_58, h7, h27&28
## h90a~h90f: 
## 同意->不同意：1->5的题目：a（不需要recode）
## 同意->不同意：5->1的题目：bcdef（需要recode）

data_r_1 = data_imp %>%
  mutate(h90b = as.numeric(recode(h90b, "1" = "5","2" = "4", "5" = "1", "4" = "2", "3" = "3")),
         h90c = as.numeric(recode(h90c, "1" = "5","2" = "4", "5" = "1", "4" = "2", "3" = "3")),
         h90d = as.numeric(recode(h90d, "1" = "5","2" = "4", "5" = "1", "4" = "2", "3" = "3")),
         h90e = as.numeric(recode(h90e, "1" = "5","2" = "4", "5" = "1", "4" = "2", "3" = "3")),
         h90f = as.numeric(recode(h90f, "1" = "5","2" = "4", "5" = "1", "4" = "2", "3" = "3"))) %>%
  rowwise() %>%
  ## 合成depression
  mutate(depression_score = sum(c_across(h90a:h90f))) %>%
  ## 合成h57_58
  mutate( h57 = ifelse(h57 == -3, NA, h57),
          h58 = ifelse(h58 == -3, NA, h58),
          h57_58 = coalesce(h57, h58)) %>%
  ## 合成h7
  mutate(h7d = as.numeric(h7d)) %>% 
  rowwise() %>%
  mutate(h7 = sum(c_across(h7a:h7d))) %>%
  ## h27 h28
  mutate(friend_homo = ifelse(h1 == 1, h27, h28),
         friend_heter = ifelse(h1 == 1, h28, h27)) %>%
  select(friend_homo,friend_heter,depression_score, h57_58, h7, everything())

data_r_1 %>%
  head(5) %>%
  knitr::kable()
```

- `friend_homo`: 同性
- `friend_heter`: 异性

h7-兄弟姐妹数有很多乱填的，独生子女只有 `r length(which(data_r_1$h7 == 0))`个。

### 处理身高体重，删除未匹配样本

```{r}
# 身高*100的修改在前面已经完成修改
t = data_r_1 %>%
  filter(!is.na(grade)) %>% # 去除未匹配到的人
  mutate(h66 = ifelse(h66 > 200, map(grade, weight_imp)[[1]], h66),
         h68 = ifelse(h68 >180, map(grade, height_imp)[[1]], h68)) # 清理身高>180，体重>200的
```

### simple check 0505

```{r}
# 看有无漏填身高体重的
which(is.na(t$h66))
which(is.na(t$h68))

c(mean(t$h66), sqrt(var(t$h66)), median(t$h66))
c(mean(t$h68), sqrt(var(t$h68)), median(t$h68))
```

清理后，体重的 `均数，标准差，中位数` 为 `r c(mean(t$h66), sqrt(var(t$h66)), median(t$h66))`, 身高的 `均数，标准差，中位数` 为 `r c(mean(t$h68), sqrt(var(t$h68)), median(t$h68))`.


## 5.06更新

对 `知识与态度-重编码版本-20210504.xlsx` 操作:

- 去除未记录的人

- 查看多少人是intervention/control

- 知识得分

- 态度得分

### 去除未记录样本、算分

```{r}
## awareness and attitudes
aa = read_xlsx('./attitudes/知识与态度-重编码版本-20210504.xlsx')
aa = aa %>%
  filter(ID %in% na.omit(code$X2)) #仅保留在记录的人

## 知识得分&态度
column_idx = function(idx, num){
  return(paste("k", as.character(idx), ".", rep(1:num),sep = ""))
}

### 除去了4题+1题attention check
k1 = column_idx(1,20)
k2 = column_idx(2,20)
k3 = column_idx(3,26)
k4 = column_idx(4,19)
k5 = column_idx(5,30) %>% .[-c(2,24,26)]
k6 = column_idx(6,30) %>% .[-17]
k7 = column_idx(7,24) %>% .[-20]
k8 = column_idx(8,6)

## 知识得分 K1~4

aa = aa %>%
  mutate(k1_score = rowSums(aa[k1]),
         k2_score = rowSums(aa[k2]),
         k3_score = rowSums(aa[k3]),
         k4_score = rowSums(aa[k4]),
         k5_score = rowSums(aa[k5]),
         k6_score = rowSums(aa[k6]),
         k7_score = rowSums(aa[k7]),
         k8_score = rowSums(aa[k8])) %>%
  select(k1_score, k2_score, k3_score, k4_score, k5_score, k6_score, k7_score, k8_score, everything()) %>%
  rowwise() %>%
  mutate(knowledge_total = sum(c_across(k1_score:k4_score))) %>%
  mutate(attitude_total = sum(c_across(k5_score:k8_score))) %>%
  select(knowledge_total, attitude_total,everything()) 

aa_sub = aa %>% select(ID,knowledge_total:k8_score, intervention)
```


## 干预/对照情况，以及一些细节修改

### 单看态度与认知的数据集


```{r}
# 单看态度与认知的数据集
tbl_aa = tableby(intervention ~ . , data = aa_sub[,-1])
summary(tbl_aa) %>%
  knitr::kable()
```


接下来我们还需将`态度与认知`映射到之前的学生数据集上，一下是一些基本的清理操作：

```{r}
# 05.05清理后得到的数据集命名为“t”(temp)。（不好意思对数据不是很清楚，所以命名很乱，我会强调但你们也要看清楚）
# 我们还需要清理或进行如下操作：
# 1. depression 得分，在之前的代码已经做出修改
# 2. 年级名 - 改为了ordinal categorical variables。 4 < 5 <6
# 3. 匹配态度和认知得分
# `t` 共有1811的记录，而态度与认知数据集共有1829个记录，在这里我们以`t`为基准哈

t_aa = left_join(t, aa_sub, by="ID")
t_aa = t_aa %>%
  mutate(grade = recode(grade, 
                        "四" = "4",
                        "五" = "5",
                        "六" = "6"),
         grade = factor(grade, levels = c("4", "5", "6"))) %>%
  filter(!is.na(knowledge_total))
# `t_aa` 合并了05.05更新的数据集 `t`和05.06更新的`认知与态度`数据集
```

### 学生态度与认知简单一瞥

以下数据，全部都是花名册内的学生数据。

```{r}
# 单看态度与认知的数据集
t_aa_sub = t_aa %>% select(knowledge_total, attitude_total, k1_score, k2_score, k3_score, k4_score, k5_score, k6_score, k7_score, k8_score, intervention_h)

tbl_t_aa = tableby(intervention_h ~ . , data = t_aa_sub)

summary(tbl_t_aa) %>%
  knitr::kable()
```

intervention`r sum(t_aa_sub$ID == 1)`人, control`r sum(t_aa_sub$ID == 0)`人。

### 导出05.06更新的`t_aa`

```{r}
write.csv(t_aa, './data/t_aa_0506.csv', row.names = F)
```

## 0506更新：处理`家长问卷`

```{r}
parents = read_xlsx('./parents/家长问卷_20210502.xlsx')
```

### 处理

- 去除无法匹配的记录

- 创建所需变量

```{r}
# 去除无法匹配的记录
parents_inlist = parents %>%
  filter(ID %in% code$X2)

# 创建所需变量
## 设定匹配规则（根据截图）

public_intervention = tibble(school = as.character(11:18),
                             intervention = c(0,1,0,1,0,0,0,1),
                             public = c(0,1,1,1,0,0,1,1))

parents_matched = parents_inlist %>%
  mutate(school = str_sub(ID,1,2),
         school_class = str_sub(ID,3,4)) %>%
  left_join(., grade_matched, by="ID") %>%
  left_join(., public_intervention) %>%
  mutate(grade = str_sub(grade, 1, 1),
         grade = recode(grade, 
                        "四" = "4",
                        "五" = "5",
                        "六" = "6"),
         grade = factor(grade, levels = c("4", "5", "6"))) %>%
  select(grade, school, school_class, intervention, public, everything()) 
```

共有`r nrow(parents_inlist)`个家长匹配成功，`r nrow(parents) - nrow(parents_inlist)`个家长匹配失败（共计 `r nrow(parents)` 人）。新创建的五个变量(`school`, `intervention`, `public`, `grade`, `school`, `class`) 无缺失。

### simple check on `parents_matched`

```{r}
skimr::skim(parents_matched %>% select(grade, school, school_class, intervention, public))
```

### 导出`parents_matched`

```{r}
write.csv(parents_matched, './parents/parents_matched.csv', row.names = FALSE)
```

